【裁判字號】    89,自,829
【裁判日期】    891213
【裁判案由】    詐欺
【裁判全文】
臺灣臺中地方法院刑事判決                          八十九年度自字第八二九號
    自  訴  人  甲○○
    代  理  人  丙○○
    被      告  乙○○
右列被告因詐欺案件，經自訴人提起自訴，本院判決如左：
    主  文
乙○○無罪。
    理  由
一、自訴意旨略以：被告原在臺中市○○街八十號經營「標緻錄影帶出租店」，自訴
    人因向被告租錄影帶而認識，於民國八十九年六月二十九日，被告在上址向自訴
    人誆稱：伊所經營之錄影帶生意相當好，欲改以電腦方式經營管理，電腦設備約
    新臺幣（下同）十萬元，請自訴人幫忙週轉，八十九年七月十五日即可奉還云云
    ，自訴人見借錢為做生意創業，不疑有他，乃答應調借，被告並開立同額本票一
    紙交付作為擔保。詎料，屆期後本票未經兌現，屢經催討，先是敷衍搪塞，繼而
    置之不理避不見面，經自訴人前往錄影帶店找尋，始發現錄影帶店已結束營業，
    根本從頭到尾沒有增添電腦設備，至此始知受騙，因認被告涉有刑法第三百三十
    九條第一項之詐欺取財罪嫌云云。
二、按犯罪事實應依證據認定之，無證據不得推定其犯罪事實；不能證明被告犯罪者
    ，應諭知無罪之判決，刑事訴訟法第一百五十四條、第三百零一條第一項分別定
    有明文。次按告訴人之告訴，係以使被告受刑事訴追為目的，是其陳述是否與事
    實相符，仍應調查其他事實以資審認，最高法院分別著有五十二年臺上字第一三
    ００號判例可資參照。又刑法第三百三十九條第一項詐欺罪之成立，以意圖為自
    己或第三人不法之所有，施用詐術使人陷於錯誤而交付財物或因而得財產上不法
    之利益或使第三人得之為構成要件。所謂以詐術使人交付財物，必須該財物之交
    付，係由於被施用詐術而陷於錯誤所致，若行為人未施用何詐術，交付財物者亦
    非因陷於錯誤而交付，即不構成詐欺罪。
三、自訴人認被告涉有上開罪嫌，無非以其曾佯稱所經營之錄影帶生意相當好，欲改
    以電腦方式經營管理，需款十萬元，請自訴人幫忙週轉，八十九年七月十五日即
    可奉還云云，及被告事後未如期清償且避不見面等情為主要論據。訊據被告雖不
    否認係以急需款項購買電腦設備為由向自訴人借款，並約定八十九年七月十五日
    即可清償等情，惟堅詞否認有何詐欺之犯行，辯稱：「當時因錄影帶店營業狀況
    較差，需要這筆錢才向自訴人借錢，並無詐欺故意，後來生意不好，所以無法清
    償；所借得之款項均用作購買光碟片及加盟金，清償期屆至前，伊曾與自訴人聯
    絡，希望能緩期清償，目前已於八十九年十月十三日清償完畢˙˙˙」等語。經
    查：(一)關於被告所辯系爭債務清償期屆至前，曾與自訴人聯絡希望能緩期清償，
    及該債務業於八十九年十月十三日清償完畢等節，業據自訴人自承在卷，並有和
    解契約書一紙在卷足憑，顯見被告前開所辯，並非虛擬。被告在系爭債務清償期
    屆至前，既主動與自訴人聯繫，希望能暫緩清償，顯見其應無逃避債務之故意，
    否則何以會主動聯繫？況被告於遲延三月後即全數將債款清償，更見被告主觀上
    應無不法之意圖。(二)雖自訴人於本院審理時指陳被告於案發後避不見面云云，然
    自訴人同時亦坦承僅知悉被告所經營之店址，並不知其實際住處等語，此觀本院
    審判筆錄即可知。而查被告始終居住在南投縣南投市○○路三七四巷十八號，已
    有近二十五年未遷徙，有戶籍謄本一份在卷足憑，且被告於本院合法傳喚後，均
    能準時到庭應訊，顯見被告有固定之居住處所。自訴人尋找被告未著，衡情應係
    怠於調查被告確實居住處所所致，非當然可解釋成被告有意逃避債務，或避不見
    面。是自訴人以此為由遽認被告有詐欺之故意，似嫌率斷。(三)再者，自訴人於本
    院審理時自承：「因在被告處租片租了七、八年，相信其信用，所以把錢借給被
    告˙˙˙」等語（見本院八十九年十一月二十九日審判筆錄），顯見自訴人將款
    項貸與被告，係基於長時間交往之信任關係，與借款將充作添購電腦設備無涉，
    換言之，自訴人交付財物，並無陷於錯誤之問題。(四)本件被告主觀上既無不法所
    有之意圖，客觀上亦不能認有逃避債務之行為，已說明如前，則不能遽以詐欺罪
    名相繩，其有糾紛衡情應僅係民事債務不履行之問題。此外，復查無其他積極事
    證足資證明被告有何詐欺之犯行，本案尚難僅憑自訴人於本院調查中之指訴，遽
    為不利於被告犯罪事實之認定，考諸首開法條及判例意旨，本案既不能證明被告
    犯罪，自應諭知無罪之判決，以期公允。
據上論斷，應依刑事訴訟法第三百四十三條、第三百零一條第一項，判決如主文。
中      華      民      國    八十九    年      十二    月    十三      日
                              臺灣臺中地方法院刑事第七庭
                                  法  官  劉  錫  賢
右正本證明與原本無異。
如不服本判決，應於判決送達後十日內向本院提出上訴狀，上訴於臺灣高等法院臺中
分院( 須附繕本 )。
                                   書記官
中      華      民      國    八十九    年      十二    月    十三      日


司法院資訊處製作；財團法人民間司法改革基金會備份。
